【裁判字號】    98,台非,341
【裁判日期】    981230
【裁判案由】    違反毒品危害防制條例
【裁判全文】
最高法院刑事判決              九十八年度台非字第三四一號
上  訴  人  最高法院檢察署檢察總長
被      告  甲○○
上列上訴人因被告違反毒品危害防制條例案件，對於台灣板橋地
方法院中華民國九十七年二月二十九日第一審確定判決（九十六
年度易字第一四五七號，起訴案號：台灣板橋地方法院檢察署九
十六年度毒偵字第三一四七號），認為違法，提起非常上訴，本
院判決如下：
    主  文
原判決關於諭知甲○○施用第二級毒品，累犯，處有期徒刑壹年
拾月，減為有期徒刑拾壹月，扣案附表所示之毒品均沒收銷燬及
定應執行之刑部分撤銷。
    理  由
非常上訴理由稱：「一按對於未受請求之事項予以判決，其判決
當然違背法令。刑事訴訟法第三百七十九條第十二款定有明文。
二經查原判決主文內記載被告甲○○施用毒品二次，分別判處有
期徒刑一年十月，減為有期徒刑十一月，及有期徒刑一年二月，
減為有期徒刑七月，應執行有期徒刑一年五月。惟查，判決之犯
罪事實欄內僅載施用毒品一次之犯行：『甲○○……復基於施用
第二級毒品甲基安非他命之犯意，於民國九十四年四月十八日晚
上十一時許，在台北縣三重市○路○街一三六巷十四號二樓之住
處內，施用第二級毒品甲基安非他命一次』，與檢察官起訴之內
容相同，此有台灣板橋地方法院檢察署九十六年毒偵字第三一四
七號檢察官起訴書在卷可稽，且審理過程中未有任何追加起訴及
併案之情形，故原判決對未經請求之事項予以判決，其判決當然
違背法令。三案經確定，且不利於被告，爰依刑事訴訟法第四百
四十一條、第四百四十三條提起非常上訴，以資糾正。」等語。
本院按：除本法有特別規定外，已受請求之事項未予判決，或未
受請求之事項予以判決者，其判決當然違背法令，刑事訴訟法第
三百七十九條第十二款定有明文。又刑事裁判採訴訟主義，法院
應就已經起訴及起訴效力所及之犯罪事實全部加以審判，將審理
結果之裁判主旨記載於判決書之主文欄，以回應起訴之請求，並
表彰法院對判決對象所關係事項之最終判斷上之結論，並據為執
行之依據。本件台灣板橋地方法院檢察署檢察官以被告於九十六
年四月十八日二十三時許，在台北縣三重市○路○街一三六巷十
四號二樓住處，施用第二級毒品甲基安非他命一次，經警採集被
告之尿液送請鑑定，呈甲基安非他命陽性反應，始悉上情，認被
告涉有毒品危害防制條例第十條第二項施用第二級毒品罪嫌，提
起公訴；台灣板橋地方法院審理後，認定被告確有上揭施用甲基
安非他命（一次）之犯罪事實，論處被告施用第二級毒品，累犯
，罪刑。依確定判決所確認之事實，被告既係一次施用甲基安非
他命，自僅成立單一施用第二級毒品罪，並非實質數罪。乃第一
審判決主文內竟諭知被告「施用第二級毒品，累犯，處有期徒刑
一年十月，減為有期徒刑十一月，扣案附表所示之毒品均沒收銷
燬」、「施用第二級毒品，累犯，處有期徒刑一年二月，減為有
期徒刑七月」二罪刑，並定其應執行之刑，就其中一罪刑部分，
自有未受請求之事項予以判決之違法。案經確定，且於被告不利
。非常上訴意旨執以指摘，洵有理由，應由本院基於被告之利益
，將原判決主文欄內不利被告諭知（即諭知甲○○施用第二級毒
品，累犯，處有期徒刑一年十月，減為有期徒刑十一月，扣案附
表所示之毒品均沒收銷燬及定其應執行之刑）部分撤銷，以資救
濟。又本件就未受請求部分予以撤銷，已達救濟之目的，無庸另
行判決，附此敘明。
據上論結，應依刑事訴訟法第四百四十七條第一項第一款，判決
如主文。
中    華    民    國  九十八  年   十二   月   三十   日
                      最高法院刑事第十二庭
                          審判長法官  黃  一  鑫
                                法官  張  春  福
                                法官  林  勤  純
                                法官  李  錦  樑
                                法官  陳  國  文
      本件正本證明與原本無異
                                      書  記  官
中    華    民    國  九十九  年    一    月   十一   日
                                                      K

司法院資訊處製作；財團法人民間司法改革基金會備份。
